臺灣彰化地方法院民事判決　92年度訴字第704號
原　　　告　辰○○
訴訟代理人　李淵源律師
被　　　告　酉○○
　　　　　　Ａ○○
　　　　　　Ｅ○○
　　　　　　Ｍ○○
　　　　　　Ｏ○○
　　　　　　Ｃ○○
　　　　　　巳○○
　　　　　　未○○
　　　　　　午○○
上八人共同
訴訟代理人　Ｒ○○
　　　　　　　　　　　　號
　　　　　　卯○○
　　　　　　亥○○
　　　　　　Ｎ○○
　　　　　　Ｐ○○
被　　　告　Ｑ○○
　　　　　　黃○○
　　　　　　宙○○
　　　　　　Ｘ○○即被告梁明.
　　　　　　Ｊ○○即被告梁明.
　　　　　　Ｈ○○即被告梁明.
　　　　　　Ｉ○○即被告梁明.
　　　　　　地○○
　　　　　　玄○○
　　　　　　天○○○
　　　　　　寅○
　　　　　　甲○○○
　　　　　　Ｇ○○
　　　　　　Ｌ○○
　　　　　　林雅祺
　　　　　　林盈芸
　　　　　　Ｔ○○○
　　　　　　庚○○
　　　　　　丁○○
　　　　　　戊○○
　　　　　　宇○○
　　　　　　Ｕ○○○
　　　　　　Ｗ○○
　　　　　　ｄ○○
　　　　　　子○○○
　　　　　　Ｚ○
　　　　　　ａ○○
　　　　　　ｂ○○
　　　　　　ｃ○○
　　　　　　Ｙ○○
　　　　　　Ｓ○○
　　　　　　Ｆ○
　　　　　　癸○○　　即被告.
　　　　　　辛○○　　 即被.
　　　　　　壬○○　　 即被.
　　　　　　Ｖ○○○
　　　　　　己○○○
　　　　　　Ｂ○○
　　　　　　梁　盆
　　　　　　戌○○○
　　　　　　乙○○
　　　　　　Ｄ○○
　　　　　　申○○
　　　　　　Ｋ○○
　　　　　　高僑工業股份有限公司
法定代理人　丙○○
上當事人間請求拆屋還地事件，本院於民國九十四年八月二十四
日言詞辯論終結，判決如下：
    主      文
一、被告Ｃ○○、巳○○應將坐落彰化縣福興鄉○○段一一一○
    之一地號土地上如附圖所示編號Ｃ部分面積二十一平方公尺
    之建物拆除，並將該部分土地交還原告及其他共有人。
二、被告戌○○○應將坐落同上地號土地上如附圖所示編號Ｃ１
    部分面積二十九平方公尺之建物拆除，並將該部分土地交還
    原告及其他共有人。
三、被告Ｃ○○、巳○○應將坐落同上段一一○九地號土地上如
    附圖所示編號Ｂ部分面積三十二平方公尺之建物拆除，並將
    該部分土地交還原告及其他共有人。
四、被告戌○○○應將坐落同上地號土地上如附圖所示編號Ｂ１
    部分面積十七平方公尺之建物拆除，並將該部分土地交還原
    告及其他共有人。
五、被告午○○應將坐落同上地號土地上如附圖所示編號Ｂ７部
    分面積一平方公尺之建物拆除，並將該部分土地交還原告及
    其他共有人。
六、被告未○○應將坐落同上地號土地上如附圖所示編號Ｂ３部
    分面積二平方公尺之建物拆除，並將該部分土地交還原告及
    其他共有人。
七、被告Ｎ○○、亥○○、Ｐ○○、Ｑ○○、乙○○、Ｄ○○應
    將坐落同上段一一○九之八地號土地上如附圖所示編號Ａ１
    部分面積十八平方公尺之建物拆除，並將該部分土地交還原
    告及其他共有人。
八、被告酉○○、卯○○、Ａ○○、Ｅ○○、Ｍ○○、Ｏ○○、
    Ｃ○○、巳○○、黃○○、宙○○、Ｘ○○、Ｊ○○、Ｈ○○、Ｉ○○、地○○、玄○○、天○○○、寅○、甲○○○
    、Ｇ○○、Ｌ○○、林雅祺、林盈芸、Ｔ○○○、庚○○、
    丁○○、戊○○、宇○○、Ｕ○○○、Ｗ○○、ｄ○○、子
    ○○○、Ｚ○、ａ○○、ｂ○○、ｃ○○、Ｙ○○、Ｓ○○
    、Ｆ○、癸○○、辛○○、壬○○、Ｖ○○○、己○○○、
    Ｂ○○、梁盆等應將坐落同上地號土地上如附圖所示編號Ａ
    ２部分面積三十二平方公尺之建物拆除，並將該部分土地交
    還原告及其他共有人。
九、被告酉○○、卯○○、Ａ○○、亥○○、Ｎ○○、Ｅ○○、
    Ｍ○○、Ｏ○○、Ｑ○○、Ｐ○○、乙○○、Ｄ○○、Ｃ○○、巳○○、黃○○、宙○○、Ｘ○○、Ｊ○○、Ｈ○○、
    Ｉ○○、地○○、玄○○、林雅祺、林盈芸、Ｔ○○○、庚○○、丁○○、戊○○、宇○○應將坐落同上地號土地上如
    附圖所示編號Ａ部分面積一平方公尺之圍牆拆除，並將該部
    分土地交還原告及其他共有人。
十、被告黃○○、宙○○、Ｘ○○、Ｊ○○、Ｈ○○、Ｉ○○、
    地○○、玄○○應將坐落同上地號土地上如附圖所示編號Ａ
    ４部分面積四平方公尺之建物拆除，並將該部分之土地交還
    原告及其他共有人。
十一、被告高僑工業股份有限公司應自坐落同上段一一一○之一
      地號土地上如附圖所示編號Ｃ部分面積二十一平方公尺之
      建物及同上段一一○九地號土地上如附圖所示編號Ｂ部分
      面積三十二平方公尺之建物遷出。
十二、被告申○○應將坐落同上段一一○九地號土地上如附圖所
      示編號Ｂ５部分面積五十八平方公尺之建物及同上段一一
      一○之一地號土地上如附圖所示編號Ｃ３部分面積一平方
      公尺之建物拆除，並將各該部分土地交還原告及其他共有
      人。
十三、被告Ｋ○○應將坐落同上段一一○九地號土地上如附圖所
      示編號Ｂ８部分面積三十一平方公尺之建物及同上段一一
      一○之一地號土地上如附圖所示編號Ｃ４部分面積三平方
      公尺之建物拆除，並將各該部分土地交還原告及其他共有
      人。
十四、訴訟費用由被告依附表之比例負擔。
    事實及理由
壹、程序部分
  一、本件被告酉○○、亥○○、Ｎ○○、Ｐ○○、Ｑ○○、Ｘ
      ○○、Ｊ○○、Ｈ○○、Ｉ○○、地○○、天○○○、寅
      ○、甲○○○、Ｇ○○、Ｌ○○、林雅祺、林盈芸、Ｔ○○○、庚○○、丁○○、戊○○、宇○○、Ｕ○○○、Ｗ
      ○○、ｄ○○、子○○○、Ｚ○、ａ○○、ｂ○○、ｃ○○、Ｙ○○、Ｓ○○、Ｆ○、癸○○、辛○○、壬○○Ｖ
      ○○○、己○○○、Ｂ○○、梁盆、黃○○、宙○○、玄
      ○○、戌○○○、申○○、Ｋ○○、乙○○、Ｄ○○及高
      僑工業股份有限公司（下稱高僑公司）經合法通知，未於
      言詞辯論期日到場，核無民事訴訟法第三百八十六條所列
      各款情形，爰依原告之聲請，由其一造辯論而為判決。
　二、按訴狀送達後，原告不得將原訴變更或追加他訴。但有下
  　　列各款情形之一者，不在此限：一．．．．二、請求之基
    　礎事實同一者。．．．．五、該訴訟標的對於數人必須合
      一確定時，追加其原非當事人之人為當事人者。．．．，
      民事訴訟法第二百五十五條第一項第二款、第五款分別定
      有明文。本件原告於民國九十二年十二月五日具狀追加被
    　告黃○○、宙○○、梁明忠、地○○、玄○○為被告；於
      九十三年四月二日又具狀追加被告午○○、未○○、梁清
      之繼承人（即天○○○、寅○、甲○○○、Ｇ○○、Ｌ○○、林雅祺、林盈芸、Ｔ○○○、庚○○、丁○○、戊○○、宇○○、Ｕ○○○、Ｗ○○、ｄ○○、子○○○等人
      ）為被告。嗣於九十三年六月二十三日再具狀追加高僑公
      司為被告。後又於九十三年九月七日追加梁郎之繼承人（
      即Ｚ○、ａ○○、ｂ○○、ｃ○○、Ｙ○○、Ｓ○○、Ｆ
      ○、施梁知、Ｖ○○○、己○○○、Ｂ○○、梁盆等人）
      為被告。於九十四年四月十一日，原告又追加被告戌○○○、申○○、Ｋ○○、梁論之繼承人（即乙○○、Ｄ○○等人）為被告。經查，其中被告天○○○、寅○、甲○○○、Ｇ○○、Ｌ○○、林雅祺、林盈芸、Ｔ○○○、庚○○、丁○○、戊○○、宇○○、Ｕ○○○、Ｗ○○、ｄ
      ○○、子○○○、Ｚ○、ａ○○、ｂ○○、ｃ○○、Ｙ○○、Ｓ○○、Ｆ○、施梁知、Ｖ○○○、己○○○、Ｂ○○、梁盆部分，原告係就「公廳」部分之公同共有人追加
      起訴，屬訴訟標的對於數人必須合一確定；而追加起訴被
      告黃○○、宙○○、梁明忠、地○○、玄○○、戌○○○
      、申○○、Ｋ○○、梁論之繼承人（即乙○○、Ｄ○○
      等人）午○○、未○○及高僑公司，則係本於無權占用原
      告土地應有部分之同一事實而來，其請求之基礎事實同一
      ，依首揭法條，均應准許，合先敘明。
　三、被告梁明忠於本件訴訟繫屬中九十三年七月十三日死亡，
  　　由被告Ｘ○○、Ｊ○○、Ｈ○○、Ｉ○○共同繼承，被告
    　施梁知於本件訴訟繫屬中九十四年七月二十三日死亡，由
      被告癸○○、辛○○、壬○○繼承，業經原告分別於九十
      三年九月六日及九十四八月十一具狀聲明由其等承受訴訟
      ，承受聲明狀並分別送達等情，有繼承系統表、戶籍謄本
      在卷可憑，核無不合，先此敘明。
貳、實體部分
　一、原告起訴主張：
　（一）坐落彰化縣福興鄉○○段一一一○之一、一一○九、一
  　　　一○九之八地號土地（下稱系爭土地）係經鈞院八十八
    　　年度訴字第五七號及台灣高等法院台中分院九十年度上
        易字第八八號分割共有物判決（下稱前分割共有物判決
        ）分割留供道路使用，原告為系爭土地共有人之一。被
        告等人未經全體共有人同意分別在系爭土地上無權占用
        。其中被告Ｃ○○、巳○○占有同上段一一一○之一地
        號土地上如鹿港地政事務所土地九十三年十二月三日複
        丈成果圖（下稱附圖）所示編號Ｃ部分及一一○九地號
        土地上如附圖所示編號Ｂ部分興建磚造房屋；被告戌○○○占有一一一○之一地號土地上如附圖所示編號Ｃ１
        部分及一一○九地號土地上如附圖所示編號Ｂ１部分興
        建磚造房屋；被告午○○占有一一○九地號土地上如附
        圖所示編號Ｂ７部分興建磚造房屋；被告未○○占有一
        一○九地號土地上如附圖所示編號Ｂ３部分興建磚造房
        屋；被告Ｎ○○、亥○○及訴外人梁論（梁論已於
        八十七年八月二十三日死亡，其繼承人為被告Ｐ○○、
        Ｑ○○、乙○○、Ｄ○○等人）占有一一○九之八地號
        土地上如附圖所示編號Ａ１部分興建磚造房屋；訴外人
        梁清（已於昭和三年十月十七日死亡，其現存之繼承人
        為被告酉○○、卯○○、Ａ○○、Ｅ○○、Ｍ○○、Ｏ
        ○○、Ｃ○○、巳○○、黃○○、宙○○、Ｘ○○、Ｊ
        ○○、Ｈ○○、Ｉ○○、地○○、玄○○、天○○○、
        寅○、甲○○○、Ｇ○○、Ｌ○○、林雅祺、林盈芸、
        Ｔ○○○、庚○○、丁○○、戊○○、宇○○、Ｕ○○○、Ｗ○○、ｄ○○、子○○○）及梁郎（已於昭和六
        年三月八日死亡，其現存之繼承人為被告Ｚ○、ａ○○
        、ｂ○○、ｃ○○、Ｙ○○、Ｓ○○、Ｆ○、癸○○、
        辛○○、壬○○、Ｖ○○○、己○○○、Ｂ○○、丑○○）等人共有之公廳無權占用一一○九之八地號土地上
        如附圖所示編號Ａ２部分；被告酉○○、卯○○、Ａ○○、Ｃ○○、巳○○、Ｏ○○、Ｍ○○、Ｅ○○、Ｎ○○、亥○○及訴外人梁論（已於八十七年八月二十三
        日死亡，其繼承人為被告Ｐ○○、Ｑ○○、乙○○、Ｄ
        ○○）、梁再益（已於八十年六月十七日死亡，其繼承
        人為被告Ｘ○○、Ｊ○○、Ｈ○○、Ｉ○○、宙○○、
        黃○○、地○○、玄○○、林雅祺、林盈芸、Ｔ○○○
        、庚○○、丁○○、戊○○、宇○○）等人在未經土地
        分割前之全體共有人同意，且未取得任何權源下，占有
        一一○九之八地號土地上如附圖所示編號Ａ部分集資興
        建圍牆；被告黃○○、宙○○、地○○、玄○○、梁明
        忠（已於九十三年七月十三日死亡，其繼承人為被告Ｘ
        ○○、Ｊ○○、Ｈ○○、Ｉ○○）占有一一○九之八地
        號土地上如附圖所示編號Ａ４部分興建磚造房屋；被告
        申○○占有一一○九地號土地上如附圖所示編號Ｂ５部
        分及一一一○之一地號土地上如附圖所示編號Ｃ３部分
        興建磚造房屋；被告Ｋ○○占有一一○九地號土地上如
        附圖所示Ｂ８部分及一一一○之一地號土地上如附圖所
        示編號Ｃ４部分興建磚造房屋；被告Ｃ○○、巳○○則
        將附圖所示Ｂ、Ｃ部分之磚造房屋出租予被告高僑公司
        使用。
　（二）按共有人如未經協議或他共有人之同意，就共有物之全
  　　　部或一部占有用益時，已屬侵害他共有人之所有權，他
    　　共有人自得本於所有權，請求除去其妨害或請求向全體
      　共有人返還占用部分。系爭土地既分割供道路通行使用
        ，被告（高僑公司除外）等所有坐落上開三筆土地上之
        建物自應拆除，為此原告依民法第七百六十七條、第八
        百二十一條之規定請求被告等（高僑公司除外）拆除占
        用前揭三筆土地之地上物，並將各該部分之土地交還原
        告及其他共有人。另被告高僑公司使用附圖所示編號Ｂ
        、Ｃ部分之建物亦屬無權占有，依民法第七百六十七條
        之規定，應自編號Ｂ、Ｃ部分之建物遷出。
　（三）本件分割共有物事件早於九十二年四月九日即確定（有
  　　　台灣高等法院九十年度上易字第八八號民事判決可稽）
    　　，迄今已逾二年，被告等已有足夠時間準備履行拆屋交
      　地之義務，況系爭建物大都因老舊而閒置不用，故本件
        被告辯稱應酌定履行期間云云，顯無必要。並聲明：如
        主文所示。
　二、被告Ａ○○、Ｅ○○、酉○○、Ｍ○○、Ｏ○○、Ｃ○○
  　　、巳○○、午○○、未○○則以：
    １、系爭一一０九地號，依前開分割共有物之確定判決，為
        道路用地，屬全體共有人共有，原告依民法第七百六十
        七條、第八百二十一條之規定，求命為被告向全體共有
        人返還共有物之判決，固於法有據，惟原告未曾居住於
        系爭土地上，且被告Ａ○○、卯○○、Ｅ○○、Ｃ○○
        、Ｍ○○、巳○○賴該土地上之房屋予遮風避雨，一旦
        遽然拆除，渠等將流離失所，無家可歸，且被告所使用
        之房屋，迄今仍課徵房屋稅，足見建物並非陳舊。是縱
        鈞院認應拆屋還地，亦祈斟酌被告等無枝可棲，境況堪
        為此請求定三年之履行期間。
    ２、原告分得部分皆有五米既成道路可供通達，又原告實際
        上亦未居住系爭土地，或使用該處土地，茲被告等就十
        八人共有祠堂非無意遷建，迺再再逼迫，非無以損害他
        人為主要目的之疑（民法第一百四十八條參照）。是縱
        鈞院認被告等共有之祖祠應予拆除，亦祈鈞院斟酌該項
        給付（即重建祖祠）之性質非長期間不能履行，暨免被
        告等族人離散，祖宗蒙塵，賜依民事訴訟法第三百九十
        六條第一項之規定，定三年為履行期間，以期兼顧。
    ３、按「訴請拆除共有房屋者，應以房屋共有人全體為被告
        ，其當事人之適格始無欠缺。」、「民法第七百六十七
        條所有權物上請求權之相對人，除直接占有人外，並包
        括間接占有人，如貸與人，出租人等。」、「按所有人
        對於無權占有或侵奪其所有物者得請求返還之，民法第
        七百六十七條定有明文，又按請求拆屋返還土地之訴，
        除應以現占有該物之人為被告外，尚須占有該物之人有
        事實上處分權，否則要不得本於物上請求權，對之請求
        拆屋並返還土地。」最高法院八十四年度台上字第二二
        八六號、八十七年度台上字第九四六號、八十八年度上
        字第六三○號等判決揭示甚明。原告無法舉證證明如附
        圖A2所示「公廳」係何人出資所建，則當事人欠缺無
　　　　從補正，本件訴訟欠缺訴訟上權利保護要件，原告之訴
  　　　應予駁回。
    ４、查原告於九十三年四月二日追加暨撤回狀中主張如附圖
        所示A2，即「公廳」係梁郎、梁清合資所建，則梁郎、
        梁清之繼承人，依繼承法則，均有事實處分權，並追加
        原未列被告之繼承人等為被告。嗣原告九十三年六月二
    　　十三日追加暨撤回狀復主張如附圖所示A2建物，係梁清
      　出資所建，梁郎並未出資云云，前後已有嚴重扞格。唯
        則，「公廳」者，所供奉者係梁郎、梁清兄弟二人共同
      　之祖先尚無疑義，唯供奉對象核與A2，即「公廳」係何
        人斥資興建，尚屬二事。茲原告先主張係梁郎、梁清合
        資所建，嗣又表明梁郎並未出資云云，唯最後於辯論意
        狀中再主張梁郎、梁清合資所建，如此反覆再三，均未
        主張其反覆主張之依據，揆諸前揭實務意旨，出資與否
        ？攸關梁郎、梁清二系全體繼承人是否因繼承之法律關
        係而有事實上處分權，則該項屬於訴訟要件中之當事人
        適格要件，因具有強度之公益要素，衡情應屬法院職權
        探知事項，苟無相當之證據資料，不能全憑原告反覆且
        未舉證之主張而逕同意追加或撤回被告，是依前揭判決
        意旨所示，本件訴訟欠缺訴訟上權利保護要件，原告之
        訴應予駁回。
    ５．系爭公廳是兩造之祖父梁清及梁郎共同建造，所供奉者
        為梁清及梁郎二人共同之祖先，從祖宗牌位的後面亦記
        載到梁郎兒子那輩，只是稅籍資料登記在梁清名下，均
        尚未辦理繼承。之前被告說梁郎沒有出資興建，是因看
        到稅籍資料才如此說，從前之稅籍資料大都用長子之名
        義等語資為抗辯。並聲明：（一）原告之訴駁回。（二
        ）如受不利判決，願供擔保請准宣告免為假執行。
  三、被告卯○○：原告若要拆被告卯○○之房子，請求原告賠
      償被告卯○○。並聲明：駁回原告之訴。
　四、被告高僑公司未於言詞辯論期日到場，惟據其提出之書狀
  　　略稱：被告目前確實有員工居住彰化縣福興鄉○○段一一
    　一○之一地號土地上如附圖所示Ｃ部分，且每月固定繳交
      水電費和租金等語。
  五、被告Ｆ○、己○○○、梁罔巿未於言詞辯論期日到場，惟
      據其提出之書狀略稱：系爭公廳部分確實為被告之祖父梁
      郎與梁清共同出資興建等語。
　六、得心證之理由
    (一)原告主張坐落彰化縣福興鄉○○段一一一○之一、一一
        ○九、一一○九之八地號土地，經本院八十八年度訴字
        第五七號及台灣高等法院台中分院九十年度上易字第八
        八號分割共有物判決確定，分割留供道路使用，原告為
        系爭土地共有人之一等情，有原告提出之土地登記謄本
        及本院八十八年訴字第五十七號民事判決影本、台灣高
        等法院台中分院九十年度上易字第八八號民事判決影本
        各一件為證，且為被告被告Ａ○○、Ｅ○○、酉○○、
        Ｍ○○、Ｏ○○、Ｃ○○、巳○○、午○○、未○○、
        卯○○所不爭執，其餘被告 (被告Ｕ○○○除外)經合
        法通知，既不到庭爭執，未提出訴狀供本院參酌，依民
        事訴訟法第二百八十條第三項準用同條第一項之規定，
        視同自認，堪認原告此部分之主張為真實。
    (二)原告主張被告等人未經全體共有人同意分別在系爭土地
        上無權占用。其中被告Ｃ○○、巳○○占有同上段一一
        一○之一地號土地上如附圖所示編號Ｃ部分及一一○九
        地號土地上如附圖所示編號Ｂ部分土地興建磚造房屋；
        被告戌○○○占有一一一○之一地號土地上如附圖所示
        編號Ｃ１部分及一一○九地號土地上如附圖所示編號Ｂ
        １部分興建磚造房屋；被告午○○占有一一○九地號土
        地上如附圖所示編號Ｂ７部分興建磚造房屋；被告未○○占有一一○九地號土地上如附圖所示編號Ｂ３部分興
        建磚造房屋；被告Ｎ○○、亥○○及訴外人梁論（梁
        論迪已於八十七年八月二十三日死亡，其繼承人為被告
        Ｐ○○、Ｑ○○、乙○○、Ｄ○○等人）占有一一○九
        之八地號土地上如附圖所示編號Ａ１部分興建磚造房屋
        ；被告酉○○、卯○○、Ａ○○、Ｃ○○、巳○○、Ｏ
        ○○、Ｍ○○、Ｅ○○、Ｎ○○、亥○○及訴外人梁論
        （已於八十七年八月二十三日死亡，其繼承人為被告
        Ｐ○○、Ｑ○○、乙○○、Ｄ○○）、梁再益《已於八
        十年六月十七日死亡，其繼承人為梁明忠（已於九十三
        年七月十三日死亡，繼承人為被告Ｘ○○、Ｊ○○、Ｈ
        ○○、Ｉ○○）、宙○○、黃○○、地○○、玄○○、
        林雅祺、林盈芸、Ｔ○○○、庚○○、丁○○、戊○○
        、宇○○》占有一一○九之八地號土地上如附圖所示編
        號Ａ部分興建圍牆；被告黃○○、宙○○、地○○、玄
        ○○、梁明忠（已於九十三年七月十三日死亡，其繼承
        人為被告Ｘ○○、Ｊ○○、Ｈ○○、Ｉ○○）占有一一
        ○九之八地號土地上如附圖所示編號Ａ４部分興建磚造
        房屋；被告申○○占有一一○九地號土地上如附圖所示
        編號Ｂ５部分及一一一○之一地號土地上如附圖所示編
        號Ｃ３部分興建磚造房屋；被告Ｋ○○占有一一○九地
        號土地上如附圖所示Ｂ８部分及一一一○之一地號土地
        上如附圖所示編號Ｃ４部分興建磚造房屋；被告Ｃ○○
        、巳○○則將附圖所示Ｂ、Ｃ部分之磚造房屋出租予被
        告高僑公司使用。又被告等人占用之面積詳如附圖所示
        等情，有原告提出之戶籍謄本、繼承系統表、房屋稅籍
        證明書、彰化縣稅捐稽徵處彰稅房字第０九一００九八
        六三一號函影本一件為證，復據本院會同彰化縣鹿港地
        政事務所及彰化縣稅捐稽徵處到場勘驗屬實，並製有如
        附圖所示之複丈成果圖及勘驗筆錄可佐，而到庭之被告
        Ａ○○、Ｅ○○、酉○○、Ｍ○○、Ｏ○○、Ｃ○○、
        巳○○、午○○、未○○、卯○○等人對原告上開主張
        並不爭執，而其餘未到庭被告經合法通知，亦不到庭爭
        執，堪認原告此部分之主張亦為真實。
    (三)原告主張訴外人梁清（已於昭和三年十月十七日死亡，
        其繼承人為被告酉○○、卯○○、Ａ○○、Ｅ○○、Ｍ
        ○○、Ｏ○○、Ｃ○○、巳○○、黃○○、宙○○、Ｘ
        ○○、Ｊ○○、Ｈ○○、Ｉ○○、地○○、玄○○、天
        ○○○、寅○、甲○○○、Ｇ○○、Ｌ○○、林雅祺、
        林盈芸、Ｔ○○○、庚○○、丁○○、戊○○、宇○○
        、Ｕ○○○、Ｗ○○、ｄ○○、子○○○）及梁郎（已
        於昭和六年三月八日死亡，其繼承人為被告Ｚ○、ａ○○、ｂ○○、ｃ○○、Ｙ○○、Ｓ○○、Ｆ○、施梁知
        、Ｖ○○○、己○○○、Ｂ○○、丑○○）共有之公廳
        ，無權占用一一○九之八地號土地上如附圖所示編號Ａ
        ２部分等語，被告Ａ○○、Ｅ○○、酉○○、Ｍ○○、
        Ｏ○○、Ｃ○○、巳○○、午○○、未○○則辯稱原告
　　　　應舉證「公廳」部分係何人興建，否則當事人適格有所
        欠缺等語。按當事人主張之事實，經他造於準備書狀內
        或言詞辯論時或在受命法官、受託法官前自認者，無庸
        舉證。又按當事人對於他造主張之事實，於言詞辯論時
        不爭執者，視同自認。但因他項陳述可認為爭執者，不
        在此限。當事人對於他造主張之事實，已於相當時期受
        合法之通知，而於言詞辯論期日不到場，亦未提出準備
        書狀爭執者，準用第一項之規定，民事訴訟法第二百七
        十九條第一項及第二百八十條第三項準用同條第一項定
        有明文。查被告Ａ○○、Ｅ○○、酉○○、Ｍ○○、Ｏ
        ○○、Ｃ○○、巳○○、午○○、未○○等人於本院審
        理中既自認系爭公廳是兩造之祖父梁清及梁郎共同建造
        ，所供奉者為梁清及梁郎二人共同之祖先，從祖宗牌位
        的後面亦記載到梁郎兒子那輩，只是稅籍資料登記在梁
        清名下，均尚未辦理繼承。之前說梁郎沒有出資興建，
        是因看到稅籍資料才如此說，從前之稅籍資料大都用長
        子之名義等語，而被告Ｆ○、己○○○、梁罔巿未於言
        詞辯論期日到場，惟據其提出之書狀亦自認：系爭公廳
        部分確實為梁郎與梁清共同出資興建等語。此外，被告
        黃○○、宙○○、Ｘ○○、Ｊ○○、Ｈ○○、Ｉ○○、
        地○○、玄○○、天○○○、寅○、甲○○○、Ｇ○○
        、Ｌ○○、林雅祺、林盈芸、Ｔ○○○、庚○○、丁○○、戊○○、宇○○、Ｗ○○、ｄ○○、子○○○、Ｚ
        ○、ａ○○、ｂ○○、ｃ○○、Ｙ○○、Ｓ○○、癸○○、辛○○、壬○○、Ｖ○○○、梁盆等人，經合法通
        知，亦不到場或提出書狀爭執，依民事訴訟法第二百八
        十條第三項準用同條第一項規定，對於原告此部分之主
        張視同自認。此外，亦有原告提出之戶籍謄本、繼承系
        統表、房屋稅籍證明書、彰化縣稅捐稽徵處彰稅房字第
        ０九一００九八六三一號函影本一件及被告提出之六十
        四年上期房屋稅繳納通知書為證，且有彰化縣鹿港地政
        事務所九十三年五月二十七日函送之有關係系爭一一０
        八地號土地，於八十年收件字第八八六一號、八十一年
        收件字第五九二號、八十二年收件字第三五九二號申辦
        繼承、分割繼承登記之申請書影本三份在卷可稽，復據
        本院會同彰化縣鹿港地政事務所及彰化縣稅捐稽徵處到
        場勘驗屬實，並製有如附圖所示之複丈成果圖及勘驗筆
        錄可佐，故被告Ａ○○、Ｅ○○、酉○○、Ｍ○○、Ｏ
        ○○、Ｃ○○、巳○○、午○○、未○○等人主張原告
        對公廳部分未舉證由誰興建云云，尚不足採，堪認原告
        此部分之主張亦為真實。
   (四) 按所有人對於無權占有或侵奪其所有物者，得請求返還
　　　　之。對於妨害其所有權者，得請求除去之。有妨害其所
  　　　有權之虞者，得請求防止之，民法第七百六十七條定有
    　　明文。又按共有人未經其他共有人之同意，就共有物之
      　特定部分占有使用，縱未逾其應有部分，仍屬侵奪其他
        共有人之所有權，其他共有人得本於有除去其妨害或請
        求向全體共有人返還占用部分。查系爭三筆土地既經本
   　　 院八十八年度訴字第五七號及台灣高等法院台中分院九
        十年度上易字第八八號分割共有物判決確定，分割留供
        道路使用，且被告等人（高僑公司除外）占用系爭土地
        並無正當權源，雖然部分之被告亦為系爭三筆土地之共
        有人，此有原告提出之土地謄本可稽，惟此些身兼共有
        人之被告在未經其他全體共有人之同意下，就共有物之
        特定部分占有使用並興建房屋，仍屬侵奪其他共有人之
        所有權，即無正常權源，為此原告依民法第七百六十七
        條、第八百二十一條之規定請求被告等人（高僑公司除
        外）拆除占用前揭三筆土地之地上物，並將各該部分之
        土地交還原告及其他共有人，自有理由，應予准許。另
        被告高僑公司租用附圖所示編號Ｂ、Ｃ部分之建物，依
        民法第九百四十一條規定，屬直接占有人，對於系爭三
        筆土地亦屬無權占有，故原告依民法第七百六十七條之
        規定，請求被告高僑公司應自編號Ｂ、Ｃ部分之建物遷
        出，為有理由，應亦准許。被告Ａ○○、Ｅ○○、酉○○、Ｍ○○、Ｏ○○、Ｃ○○、巳○○、午○○、未○○陳明願供擔保聲請免為宣告假執行，惟查原告並未聲
        請宣告假執行，故被告Ａ○○等九人聲請願供擔保免為
        假執行，尚無必要。至被告Ａ○○、Ｅ○○、酉○○、
        Ｍ○○、Ｏ○○、Ｃ○○、巳○○、午○○、未○○等
        人雖請求訂三年之履行期間，惟查，本件原告係於九十
        二年八月十九日起訴，此有收文戳章可稽，迄今已超過
        二年，再加上本件若被告上訴，則待全案確定至原告請
        求強制執行時，時間距原告起訴時亦可能超過三年，故
        本院認尚無定三年之履行期間之必要，併此敘明。
參、訴訟費用負擔之依據：民事訴訟法第七十八條、第八十五條
    第一項但書、第八十五條第二項。
中    華    民    國    九十四  年   八    月  三十一       日
                  民事第二庭    法　官　詹秀錦
以上正本係照原本作成。
如對判決上訴，應於判決送達後二十日內向本院提出上訴狀。
中    華    民    國    九十四  年   九      月   五      日
                      　　　    書記官　楊筱惠
 附表
┌───┬────────────┬──────────┐
│編號  │占有人即                │訴訟費用負擔比例    │
├───┼────────────┼──────────┤
│１    │Ｃ○○、巳○○          │ 連帶負擔53/500     │
├───┼────────────┼──────────┤
│２    │戌○○○                │46/250              │
├───┼────────────┼──────────┤
│３    │午○○                  │1/250               │
├───┼────────────┼──────────┤
│４    │未○○　                │2/250               │
├───┼────────────┼──────────┤
│５    │Ｎ○○、亥○○、Ｐ○○、│連帶負擔18/250      │
│      │Ｑ○○、乙○○、Ｄ○○  │                    │
│      │                        │                    │
├───┼────────────┼──────────┤
│６    │酉○○、卯○○、Ａ○○、│連帶負擔32/250      │
│      │Ｅ○○、Ｍ○○、Ｏ○○、│                    │
│      │Ｃ○○、巳○○、黃○○、│                    │
│      │宙○○、Ｘ○○、Ｊ○○、│                    │
│      │Ｈ○○、Ｉ○○、地○○、│                    │
│      │玄○○、天○○○、寅○、│                    │
│      │甲○○○、Ｇ○○、Ｌ○○│                    │
│      │、林雅祺、林盈芸、陳林錦│                    │
│      │鶴、庚○○、丁○○、林梁│                    │
│      │足、宇○○、Ｕ○○○、黃│                    │
│      │梁櫻、ｄ○○、子○○○、│                    │
│      │Ｚ○、ａ○○、ｂ○○、顏│                    │
│      │阿珠、Ｙ○○、Ｓ○○、梁│                    │
│      │笑、癸○○、辛○○、施源│                    │
│      │來、Ｖ○○○、己○○○、│                    │
│      │Ｂ○○、梁盆            │                    │
│      │                        │                    │
├───┼────────────┼──────────┤
│７    │酉○○、卯○○、Ａ○○、│連帶負擔1/250       │
│      │亥○○、Ｎ○○、Ｅ○○、│                    │
│      │Ｍ○○、Ｏ○○、Ｑ○○、│                    │
│      │Ｐ○○、乙○○、Ｄ○○、│                    │
│      │Ｃ○○、巳○○、黃○○、│                    │
│      │宙○○、Ｘ○○、Ｊ○○、│                    │
│      │Ｈ○○、Ｉ○○、地○○、│                    │
│      │玄○○、林雅祺、林盈芸、│                    │
│      │Ｔ○○○、庚○○、丁○○│                    │
│      │、戊○○、宇○○        │                    │
├───┼────────────┼──────────┤
│      │黃○○、宙○○、Ｘ○○梁│連帶負擔4/250       │
│ ８   │凱傑、Ｈ○○、Ｉ○○、  │                    │
│      │地○○、玄○○          │                    │
├───┼────────────┼──────────┤
│      │                        │                    │
│  ９  │高僑公司                │ 53/500             │
│      │                        │                    │
├───┼────────────┼──────────┤
│      │                        │                    │
│ １０ │申○○                  │ 59/250             │
│      │                        │                    │
├───┼────────────┼──────────┤
│      │                        │                    │
│ １１ │Ｋ○○                  │ 34/250             │
│      │                        │                    │
└───┼────────────┴──────────┘
